臺灣臺北地方法院民事裁定　　　　　　　　96年度抗字第57號
抗　告　人　　友景股份有限公司
兼法定代理人　丁○○
抗　告　人　　甲○○
　　　　　　　丙○○
相　對　人　　香港商東亞銀行有限公司台北分公司
法定代理人　　乙○○
上列當事人間聲請本票准許強制執行事件，抗告人對於中華民國
95年11月17日本院95年度票字第119847號本票裁定提起抗告，本
院裁定如下：
    主  文
抗告駁回。
抗告程序費用新臺幣壹仟元由抗告人連帶負擔。
　　理  由
一、按執票人向本票發票人行使追索權時，得聲請法院裁定後強
    制執行，票據法第123條定有明文。又依票據法第124條準用
    第95條規定，本票雖有免除作成拒絕證書之記載，執票人仍
    應於所定期限內，為付款之提示，但對於執票人主張未為提
    示者，應負舉證之責。再本票執票人依上開票據法之規定，
    聲請法院裁定准予強制執行，僅依非訟案件程序，就本票形
    式上之要件是否具備予以審查為已足，並無確定實體上法律
    關係存否之效力，如發票人就票據債務之存否有爭執時，應
    由發票人提起確認之訴，以資解決，最高法院56年台抗字第
    714號、57年台抗字第76號著有判例。
二、本件相對人主張：伊執有抗告人為發票人，如原裁定所示之
　　本票一紙，並記載免除作成拒絕證書，詎伊屆期提示而其中
    新台幣44,500,000元未獲付款，為此依票據法第123條聲請
    裁定許可強制執行等情，已據提出本票一紙為證，原裁定予
    以准許，即無不合云云。抗告意旨略以：兩造訂有消費借貸
    契約，約定系爭本票「僅係形式上之擔保性質，不得提示」
    ，故相對人迄今未為付款之提示；又系爭本票雖有免除作成
    拒絕證書之記載，惟相對人仍應遵期提示，相對人自承於民
    國95年9月15日以存證信函向抗告人為付款之提示，並未提
    出系爭本票，即與追索權之要件不符；再相對人主張提示之
    日期前後矛盾，即使依其最後主張提示之日期為95年7月4日
    ，其距到期日95年6月25日已逾2日，依票據法第69條、第
    104條之規定，已喪失追索權，自不得聲請本票強制執行等
    語。經查：
  (一)按票據法第124條準用第104條第1項固規定：「執票人不於
    本法所定期限內為行使或保全匯票上權利之行為者，對於前
    手喪失追索權。」，惟本票發票人所負付款責任係第一次之
    絕對責任，執票人即使不於付款提示期間內為付款之提示，
    發票人仍不免其付款責任，是票據法第104條第1項所稱之「
    前手」，並不包括發票人在內。本件抗告人既為系爭本票之
    發票人，相對人即使未於系爭本票付款提示期間內為付款之
    提示，依上開說明，抗告人亦不因此免除其付款之責。是抗
    告人主張相對人未依票據法第69條、第104條之規定，為付
    款之提示，已喪失追索權一節，並非可採。
  (二)系爭本票載有：「此票免除作成拒絕證書及通知」字樣，相
    對人既稱業已提示，即無庸就其曾為提示一節為何證明。抗
    告人抗辯相對人未為付款之提示，然未舉證以實其說，依前
    開說明，所辯尚非可採。又抗告人以相對人未為付款之提示
    ，及兩造約定系爭本票「僅係形式上之擔保性質，不得提示
    」為爭執，所稱即使屬實，亦係實體法上之爭執，應由抗告
    人另行提起訴訟，以資解決，本件非訟程序不得加以審究，
    仍應為許可強制執行之裁定。抗告人指摘原裁定不當，聲明
    廢棄，為無理由，應予駁回。
三、據上論結，本件抗告為無理由。依非訟事件法第46條、第21
   條第2項、第23條、第24條第1項，民事訴訟法第495條之1第1
   項、第449條第1項、第85條第2項，裁定如主文。
中　　華　　民　　國　　96　　年　　4　　月　　12   　日
                 民事第六庭  審判長法  官  李昆曄
                                   法  官  郭美杏
                                   法　官  邱  琦
以上正本係照原本作成
如對本裁定再為抗告，須經本院許可，且須以本裁定所涉及之法
律上見解具有原則上之重要性者為限，始得於本裁定送達後10日
內向本院提出抗告狀。
中　　華　　民　　國　　96　　年　　4　　月　　12   　日
                                   書記官　池東旭
